臺灣高等法院臺中分院刑事判決　　　　　　　　　　九十四年度上訴字第一三九號
　　上　訴　人
　　即　被　告　丙○○
　　指定辯護人　本院公設辯護人　甲○○
右上訴人因強盜等案件，不服臺灣苗栗地方法院九十二年度訴字第三八九號中華民國
九十三年十一月二十五日第一審判決（起訴案號：臺灣苗栗地方法院檢察署九十二年
度偵緝字第二六八號、九十二年度偵字第三七八三號、第四八三九號、九十三年度偵
字第五二四號），提起上訴，本院判決如左：
    主  文
原判決關於準強盜罪部分撤銷。
丙○○竊盜，因防護贓物，而當場施以強暴，累犯，處有期徒刑伍年貳月。
    事  實
一、丙○○素行不佳，有恐嚇、竊盜、違反麻醉藥品管理條例、贓物、違反毒品危害
    防制條例、妨害公務等多項前科紀錄，復因竊盜案件，經本院於民國（下同）八
    十九年十一月七日判決判處有期徒刑十月確定，甫於九十年十一月七日執行完畢
    ；再因竊盜案件，經臺灣苗栗地方法院於九十年十月二十九日判決判處有期徒刑
    四月，而於九十年十二月十一日易科罰金執行完畢。丙○○猶不知悔改，因缺錢
    花用，於九十二年十月二十七日下午二時三十分許，搭乘由不知情之鄭國榮所駕
    駛之車牌號碼四四九八─ＦＰ自用小客車，車內尚乘坐一名不知情綽號「多多」
    之女子，途經苗栗縣公館鄉「鄰家檳榔店」，丙○○因欲買檳榔而下車，見檳榔
    攤內空無一人，竟意圖為自己不法之所有，下手竊取收銀機內之現金，因收銀機
    上鎖而未能得逞，隨即伸手將放在收銀機旁之錢幣盒（內有硬幣約新台幣五千五
    百元）竊走，碰巧為甫上完廁所回來之檳榔攤小姐乙○○所瞧見，乙○○問丙○
    ○：「要幹什麼？」，丙○○以國語回答說：「沒幹什麼」等語，乙○○欲加以
    阻止，丙○○為防護剛竊得之贓款，竟當場以強暴方式，左手握住錢幣盒而以右
    前臂推開乙○○，致乙○○左肩撞到牆壁而跌倒（未成傷），丙○○立刻衝出檳
    榔攤坐上鄭國榮所駕駛之自用小客車離開現場，乙○○立即呼喊「搶劫」，並將
    車號記下向苗栗縣警察局苗栗分局刑事組報案，而循線查獲。
二、案經苗栗縣警察局苗栗分局報請臺灣苗栗地方法院檢察署追加起訴。
      理由
一、訊據上訴人即被告（以下簡稱被告）固坦承其於上開時、地竊取檳榔攤內之錢幣
    盒後，為防護贓物而以右前臂將乙○○推倒之犯行，然辯稱：伊只是竊取財物，
    並不構成強盜罪云云。惟按刑法第三百二十九條準強盜罪中所謂之強暴，謂直接
    或間接對於人之身體施以暴力，壓制被害人之抗拒，或使被害人處於不能抗拒之
    狀態（最高法院八十二年台上字第三八四二號判決意旨參照），是以該條文所謂
    之強暴方式不以直接為限，間接對人之身體施以暴力亦足構成，且所施之強暴僅
    達到壓制被害人之抗拒即可，不以致使被害人不能抗拒為必要，故行為人之強暴
    程度與刑法第三百二十八條之強盜罪不同。查被告於竊取檳榔攤內收銀機旁之錢
    幣盒時，碰巧為甫上完廁所回來之被害人乙○○所撞見，而欲加以阻止，被告為
    防護剛竊得之贓款，當場以右前臂推開被害人，致被害人左肩撞牆跌倒（未成傷
    ），立即逃離現場，其顯已直接對被害人施以暴力，雖未成傷，然已壓制被害人
    之抗拒，其行為已該當於準強盜罪之強暴行為，是被告此部分之辯解顯有誤會。
    而前開事實，並經證人乙○○於本院審理時結證甚詳，且被告係搭乘不知情之鄭
    國榮所駕駛之車號四四九八─ＦＰ自用小客車犯案，亦經證人鄭國榮於警詢中陳
    述屬實。事證明確，被告上開犯行堪以認定。
二、核被告所為，係犯刑法第三百二十九條之準強盜罪，應依同法第三百二十八條第
    一項規定論處。查被告前因竊盜案件，經本院於八十九年十一月七日判決判處有
    期徒刑十月確定，甫於九十年十一月七日執行完畢；復因竊盜案件，經臺灣苗栗
    地方法院於九十年十月二十九日判決判處有期徒刑四月，而於九十年十二月十一
    日易科罰金執行完畢，有臺灣高等法院被告全國前案紀錄表在卷可參，五年內再
    犯本件有期徒刑以上刑之罪，為累犯，應依刑法第四十七條之規定加重其刑。原
    審對被告論罪科刑雖非無見，惟本件被告所竊取者為錢幣盒而非現金袋；且被告
    係左手握住錢幣盒，而以右前臂推倒被害人之方式施強暴行為，原審事實欄誤載
    為所竊取者為現金袋，及被告係以雙手推倒被害人，認定事實有所違誤。被告上
    訴意旨空言指摘原判決不當，固不足取，惟原判決既有上開可議之處，即屬無可
    維持，應予撤銷改判。爰審酌被告素行不佳，年輕力壯，竟不思努力上進，更不
    知尊重他人之財產權，為圖一己之享受，而伺機行竊，為防護贓物而施以強暴行
    為，影響社會治安非淺，暨其犯罪所得，犯後坦承犯行，深知悔悟等一切情狀，
    量處如主文第二項所示之刑。
據上論斷，應依刑事訴訟法第三百六十九條第一項前段、第三百六十四條、第二百九
十九條第一項前段，刑法第三百二十九條、第三百二十八條第一項、第四十七條，判
決如主文。
本案經檢察官丁○○到庭執行職務。
中      華      民      國      九十四    年      四     月      六     日
                                    臺灣高等法院臺中分院刑事第十庭
                                          審判長法  官  林  照  明
                                                法  官  吳  重  政
                                                法  官  唐  光  義
右正本證明與原本無異。
如不服本判決應於收受送達後十日內向本院提出上訴書狀，其未敘述上訴之理由者並
得於提起上訴後十日內向本院補提理由書（均須按他造當事人之人數附繕本）。
                                                書記官  王  麗  珍
中      華      民      國      九十四   年      四       月   十二     日
Ｉ
